【裁判字號】    99,抗,131
【裁判日期】    990525
【裁判案由】    聲請再審
【裁判全文】
臺灣高等法院臺南分院刑事裁定           99年度抗字第131號
抗 告 人即
再審聲請人  甲○○
上列抗告人因聲請再審案件，不服臺灣臺南地方法院中華民國99
年3月23日聲再字第3號裁定提起抗告，本院裁定如下：
    主  文
原裁定撤銷，應由臺灣臺南地方法院更為裁定。
    理  由
一、本件抗告意旨略以：
(一)、原確定判決認定抗告人明知提供電話門號予他人使用，將幫
    助他人實施詐欺取財犯行，竟仍基於幫助他人實施詐欺取財
    之不確定故意，於民國96年10月11日，以郭渭川名義申辦中
    華電信股份有限公司行動電話門號0000000000號，並於同日
    以不詳代價，將該門號之SIM卡，出售予姓名年籍不詳之詐
    欺集團成員使用，嗣詐欺集團成員於96年12月26日17時許，
    前往郭爵君位於臺南市○○區○○路211號之懋霖茶行，持
    偽造之證件，自稱其名為「林嘉成」，並假冒為民航局人員
    ，向郭爵君訛稱：欲將民航局福利社內物品出售予郭爵君，
    且郭爵君若同意購買達到新臺幣（下同）5萬元之數額，即
    可取得未來能繼續向民航局購買低價民生用品之資格云云，
    並留下上開行動電話門號0000000000號為聯絡電話，致郭爵
    君不疑有他，遂當場交付現金5萬元，詐欺集團成員並交付4
    箱洗衣粉等民生用品之貨物予郭爵君。惟經郭爵君當場清點
    ，發現4箱貨物之價值遠低於5萬元，且郭爵君追出店外追趕
    ，該詐欺集團成員旋即搭乘計程車快速逃逸，又再經郭爵君
    撥打上開行動電話門號發現係空號後，始知受騙等情。認抗
    告人有幫助詐欺取財犯行。
(二)、刑法之幫助犯須有幫助他人犯罪之意思，如無此犯意，縱助
    成他人犯罪，因其並無違法之認識，尚難令負幫助罪責。本
    案當初該客戶是來買手機，急於使用卻又忘記帶證件，被告
    基於對人之信賴，認為易付卡需儲值才可以使用對自己並無
    影響，遂協助辦卡。雖被告對其易付卡雖未能善盡責任容有
    輕率、疏失之處，終致遭不明人士用於詐騙，然尚難排除被
    告係遭人詐欺。本案應該實際論究者，應係被告究竟有無幫
    助犯罪之故意，而非去苛責被告可能有「過失」之處理態度
    ，抗告人先前即有申辦易付卡提供他人使用之情況，然均未
    有本案之情況。而上開申辦易付卡之資料是主要關鍵，可證
    明抗告人係為助人而為本案行為，且沒有任何利益的對價，
    實無故意冒風險觸法之動機。
(三)、抗告人以發現新事證為由，依刑事訴訟法第420條第1項第6
    款聲請再審，聲請向中華電信公司調閱被告甲○○及郭渭川
    申辦所有易付卡之相關資料，即可證明抗告人先前即有類似
    之行為，也從未有人因此觸法，足證抗告人主觀上確無幫助
    他人詐欺之故意。
(四)、原裁定未予詳查，驟以駁回抗告人之聲請，即有違誤，爰提
    起抗告。
二、原裁定意旨略以：按「聲請再審應以再審書狀，敘述理由，
    附具原判決之繕本及證據，提出於管轄法院為之。」刑事訴
    訟法第429條定有明文。且此項聲請再審程式之欠缺，無法
    在程序中命其先補正，如確具有聲請再審之理由，只能另行
    依法聲請。經查：本件再審聲請人即受判決人甲○○對於原
    確定判決聲請再審，然未提出任何證據，揆諸上開規定，其
    聲請程序於法顯屬有所違背，且此程序上之瑕疵無從補正，
    自應予以駁回。
三、經查本件原裁定以抗告人甲○○因詐欺案件，聲請再審，並
    未提出何證據，因認其聲請再審之程序違背規定，予以駁回
    。固非無見。惟按刑事訟法第420條第1項第6款之所謂「證
    據」，包括證據資料及證據方法。本件抗告人聲請再審書狀
    所載，抗告人先前即因認為易付卡需儲值才能使用，提供易
    付卡予他人對抗告人之權益不生影響，而以自己或先生郭渭
    川之名義申辦易付卡提供他人使用，然均未有幫助詐欺之情
    況發生，本案抗告人雖提供前開門號之SIM卡，予他人使用
    ，惟抗告人並無幫助詐欺之犯意，並聲請調閱抗告人甲○○
    及郭渭川申辦所有易付卡之相關資料，藉以證明抗告人先前
    即有類似之舉，從而抗告人係以聲請調查抗告人及郭渭川申
    辦、使用易付卡之資料為證據資料，而主張有「發現確實之
    新證據」之再審事由。原裁定疏未細察，遽認抗告人未提出
    任何證據，從程序上予以駁回，尚嫌未洽。抗告意旨執此指
    摘原裁定不當，為有理由，應由本院予以撤銷，發回原法院
    更為適法之裁定。
四、據上論結，應依刑事訴訟法第413條，裁定如主文。
中    華    民    國    99    年    5     月    25    日
                  刑事第五庭    審判長法  官  楊明章
                                      法  官  陳顯榮
                                      法  官  趙文淵
以上正本證明與原本無異。
不得再抗告。
                                      書記官  呂宬樂
中    華    民    國    99    年    5     月    25    日

司法院資訊處製作；財團法人民間司法改革基金會備份。
